臺灣高等法院刑事判決　　　　　　　　　　　　 九十一年度上易字第三九九號
　　上　訴　人
　　即　被　告　丙○○原名洪.
右上訴人因詐欺案件，不服台灣桃園地方法院九十年度易緝字第一六一號中華民國九
十一年一月十七日第一審判決（起訴案號台灣桃園地方法院檢察署八十八年度偵字第
五四三六、九七六三號）提起上訴，本院判決如左：
    主  文
上訴駁回。
    事  實
一、丙○○於民國（下同）八十七年十月間，因向地下錢莊借高利貸無力償還，竟明
    知已毫無支付能力，而與地下錢莊業者即自稱「黃朝棟」等姓名年籍不詳之成年
    男子五人，基於共同意圖為自己不法所有之概括犯意聯絡，先於八十七年十二月
    二十二日，以丙○○之原名洪定邦，在桃園縣平鎮市○○路一七三號虛設「迅捷
    商行」，並利用商業上往來簽發遠期支票支付貨款之交易習慣，由丙○○出面以
    原名洪定邦向亞太商業銀行中壢分行（帳號：0000000000000號）
    、臺灣中小企業銀行中壢分行（帳號：00000000000號）申用支票以
    支付貨款，而丙○○並在該商行內上班領薪，且在與其有共同犯意聯絡之其餘人
    員，先後跟臺灣乙○○○股份有限公司（下稱臺灣乙○○○公司）、萊思康股份
    有限公司（下稱萊思康公司）之業務人員葉祖成、甲○○洽談購買行動電話、電
    腦辭典等事宜時在場，表明其為負責人以取信前來之業務人員，使其等陷於迅捷
    商行處於正常經營狀態之錯誤，丙○○等人再隨後連續於如附表所示之訂貨時間
    ，向臺灣乙○○○公司、萊思康公司先後訂購如附表所示種類、數量、金額之貨
    物，並於該二公司業務員在如附表所示交貨時間，前往迅捷商行交貨時，簽發丙○○前所申用而與貨款同面額之遠期支票以支付貨款。丙○○等人於取得貨物後
    ，在上開遠期支票票期屆至前即結束營業逃離，上開支票則陸續退票，而臺灣乙○○○公司等廠商前往求償時，發現迅捷商行早已人去樓空，見狀始知受騙。
二、案經被害人臺灣乙○○○公司訴請及萊思康公司員工甲○○告發由臺灣桃園地方
    法院檢察署檢察官偵查起訴。
    理  由
一、查上訴人即被告丙○○原名洪定邦，於八十九年一月三日改名，有戶籍謄本在卷
    可稽（見原審易卷第二十四頁）。訊據被告丙○○固坦認：伊出名擔任迅捷商行
    負責人並向銀行申用支票之事實，惟矢口否認有何詐欺犯行，辯稱：伊於八十七
    年間有借高利貸，因沒有錢還，所以地下錢業者找伊去當人頭，而伊只是應自稱
    「黃朝棟」者等人之要求每天去公司上班，可喝茶、看報，並不用做事，每月月
    薪一至二萬元，如此只是為了表現老闆在公司，以取信前來之業務員認為迅捷商
    行有老闆坐鎮是可靠的，其他的伊完全不知情，而伊雖知自稱「黃朝棟」者等人
    有向臺灣乙○○○公司等買貨之事，但並非由伊出面去接洽，且收受貨物、簽發
    支票均非伊所為，伊亦不知該些貨物之去向云云。惟查：
(一)右揭事實迭據告訴人臺灣乙○○○公司之代理人指述甚詳，並經證人甲○○於偵
    查中指稱：迅捷商行負責人洪定邦於八十八年一月十五日向我所任職的萊思康公
    司訂電腦辭典三十七套（按銷貨單含配件SUPER PARK配件），支票退票，他推說
    不知情等語（見八十八年度偵字第一五二三號偵查卷第二十頁反面）。於原審
    稱：我到其公司內，有看到洪定邦，經理介紹他是老闆，洪定邦叫我跟經理談即
    可，後跟我交換名片即離開。被倒帳後我有去找洪定邦，他簽本票給我，當時被
    告有跟我們承認他是人頭等語（見原審易緝卷第一六至一八頁），核與被告
    丙○○坦承：我有簽本票給甲○○等語（見原審易緝卷第一七頁，本票見同卷
    第一一一頁）。證人葉祖成亦指稱：我接到電話到迅捷商行，一位副理介紹洪定
    邦是董事長，即由副理洽談交易細節，支票退票後去他們公司才知貨被搬空等語
    明確（見原審易緝卷第一二五、一二六頁）。且有臺灣乙○○○公司銷貨憑單六
    紙（見八十八年度偵字第五四三六號偵查卷第四至六頁）、及支票、退票理由單
    各三紙（見八十八年度偵字第五四三六號偵查卷第七至九頁）、萊思康公司銷貨
    單乙紙及支票、退票理由單各一紙（見八十八年度偵字第一五二三號偵查卷第
    三、四頁）附卷足憑。
(二)又被告既於原審調查程序中，自承：伊應自稱「黃朝棟」者等人之要求每天去公
    司上班，為了表現老闆在公司，以取信前來之業務員認為迅捷商行有老闆坐鎮是
    可靠的等語（見原審易緝卷第八十頁，九十年十月二十四日訊問筆錄），堪認被
    告明知自稱「黃朝棟」者等人確有向臺灣乙○○○公司等詐購物品之情，且其本
    身亦參與部分犯罪行為之實施，是被告與自稱「黃朝棟」者等人就上開犯行有犯
    意聯絡及行為分擔一節，至堪認定。
(三)至被告雖辯稱：伊並未出面去接洽，且收受貨物、簽發支票均非伊所為，伊亦不
    知該些貨物之去向云云（見原審易緝卷第六十九頁反面，第一二九頁），惟按凡
    以自己犯罪之意思而參與犯罪，無論其所參與者是否犯罪構成要件之行為，皆為
    正犯，其以幫助他人犯罪之意思而參與犯罪，其所參與者，苟係犯罪構成要件之
    行為，亦為正犯；又共同實施犯罪行為之人，在合同意思範圍以內，各自分擔犯
    罪行為之一部，相互利用他人之行為，以達其犯罪之目的者，即應對於全部所發
    生之結果，共同負責（最高法院二十五年上字第二二五三號判例、二十八年上字
    第三一一○號判例參照）。是被告與自稱「黃朝棟」者等人就上開犯行，既有配
    合渠等提供資料虛設行號及開設支票帳戶，甚而扮演董事長之行為，即難謂無犯
    意聯絡及行為分擔，至被告是否有為上開其他交易之部分行為，乃事涉犯罪行為
    之分擔，並無影響其犯行之成立，是縱被告上開所辯屬實，亦尚難據之即為被告
    有利之認定。
(四)綜上所述，被告所辯顯係事後避重就輕之詞，委無足取。此外，並有迅捷商行營
    利事業登記證影本乙紙（見八十八年度偵字第五四三六號卷第三頁）、臺灣中小
    企業銀行中壢分行八十八年五月七日八八中壢字第一二二八號函（見八十八年度
    偵字第一五二三號卷第三十三、三十四頁）、及亞太商業銀行中壢分行、臺灣
    中小企業銀行中壢分行分別以九十年十月二十三日（９０）亞壢字第一三七號、
    九十年十月十八日九十中壢字第○二六一二號函檢送之迅捷商行開戶資料、往來
    明細紀錄等附卷可稽（見原審易緝卷第四十二至四十七、五十至五十四頁）。本
    案事證明確，被告右揭犯行，洵堪認定，應依法論科。
二、核被告丙○○所為，係犯刑法第三百三十九條第一項之詐欺取財罪。又被告與自
    稱「黃朝棟」等姓名年籍不詳之成年男子五人間，就上開犯行有犯意聯絡及行為
    分擔，均為共同正犯。被告先後多次詐欺犯行，時間緊接，且犯罪構成要件相同
    ，顯係基於概括犯意反覆為之，應依連續犯規定以一罪論，並依法加重其刑。原
    審引用刑法第二十八條、第五十六條、第三百三十九條第一項，罰金罰鍰提高標
    準條例第一條前段，並審酌被告不思以正途謀生，竟以前開詐術取人財物，從中
    獲取不法利益，所為非是，且對社會經濟秩序所生之危害非輕、被害人被詐欺財
    物之價值及被告犯後之態度等一切情狀，論處被告丙○○共同連續意圖為自己不
    法之所有，以詐術使人將本人之物交付罪，量處有期徒刑壹年。經核其認事、用
    法尚無不合，量刑亦稱允當，被告猶執陳詞上訴否認犯罪為無理由，應予駁回。
據上論斷，應依刑事訴訟法第三百六十八條，判決如主文。
本案經檢察官覃正祥到庭執行職務。
中      華      民      國    九十一    年      三      月    二十一    日
                              臺灣高等法院刑事第九庭
                                    審判長法  官  李  文  成
                                          法  官  李  春  地
                                          法  官  官  有  明
右正本證明與原本無異。
不得上訴。
                                          書記官  林  蓓  瑜
中      華      民      國    九十一    年      三      月    二十二    日
附錄：本判決論罪科刑法條全文
刑法第三百三十九條：
意圖為自己或第三人不法之所有，以詐術使人將本人或第三人之物交付者，處五年以
下有期徒刑、拘役或科或併科一千元（已提高十倍為一萬元）以下罰金。
附表：
┌──────┬──────┬─────────┬──────────┐
│  訂貨時間  │    交貨時間│貨品數量、交易對象│  金額（新台幣）    │
├──────┼──────┼─────────┼──────────┤
│八十八年一月│八十八年一月│行動電話三二台    │四十一萬一千五百元  │
│六日        │七日        │（臺灣乙○○○公司│                    │
│            │            │  ）              │                    │
├──────┼──────┼─────────┼──────────┤
│八十八年一月│八十八年一月│行動電話六十台    │七十八萬五千元      │
│十一日      │十一日      │（臺灣乙○○○公司│                    │
│            │            │  ）              │                    │
├──────┼──────┼─────────┼──────────┤
│八十八年一月│八十八年一月│SUPER PARK配件、電│二十二萬二千元      │
│十三日      │十五日      │腦辭典三七套      │                    │
│            │            │（萊思康公司）    │                    │
└──────┴──────┴─────────┴──────────┘
